【裁判字號】    99,上易,504
【裁判日期】    990524
【裁判案由】    詐欺
【裁判全文】
臺灣高等法院臺中分院刑事判決         99年度上易字第504號
上  訴  人  臺灣臺中地方法院檢察署檢察官
被      告  庚○○
上列上訴人因被告詐欺案件，不服臺灣臺中地方法院98年度易字
第4128號中華民國99年2月9日第一審判決（起訴案號：臺灣臺中
地方法院檢察署98年度偵字第11208、17365號），提起上訴，本
院判決如下：
    主    文
原判決撤銷。
庚○○共同犯詐欺取財罪，處有期徒刑月，如易科罰金，以新
臺幣壹仟元折算壹日；又共同犯詐欺取財罪，處有期徒刑貳月，
如易科罰金，以新臺幣壹仟元折算壹日；又共同犯詐欺取財罪，
處有期徒刑貳月，如易科罰金，以新臺幣壹仟元折算壹日；又共
同犯詐欺取財罪，處有期徒刑月，如易科罰金，以新臺幣壹仟
元折算壹日；又共同犯詐欺取財罪，處有期徒刑貳月，如易科罰
金，以新臺幣壹仟元折算壹日。應執行有期徒刑捌月，如易科罰
金，以新臺幣壹仟元折算壹日。
    犯罪事實
一、庚○○於民國98年4月間，透過友人之介紹，認識大陸地區
    真實姓名年籍不詳綽號「阿平」之成年男子，因而得知與詐
    欺集團接觸之訊息，旋即加入以該綽號「阿平」為首之詐欺
    集團，並與該詐欺集團成員有共同之詐欺犯意與行為分擔。
    庚○○先提供自己名下向彰化商業銀行臺中分行所申請設立
    帳號00000000000000000號之金融帳戶，作為供被害人受騙
    匯入款項之人頭帳戶使用，並擔任俗稱「車手」之提領詐騙
    所得金錢之工作，而提領帳戶內被害人所匯款之款項。庚○○分別參加下列詐騙情事：
（一）民國98年3月中旬，一名自稱住居於香港地區之「周偉民
      」真實姓名年籍不詳成年男子，向丁○○詐稱，因母親生
      病亟需費用，致使丁○○陷於錯誤而於98年4月6日、同年
      月8日、2次匯款新臺幣（下同）5萬元、14萬2500元，至
      庚○○上開帳戶內，庚○○再依詐欺集團成員之指示提領
      帳戶內金額後，扣除所分得百分之5之佣金，轉匯入綽號
      「阿平」指示之其他帳戶內，丁○○始知受騙，嗣為警循
      線查獲。
（二）98年2、3月間，乙○○於網際網路上認識一名自稱居住於
      香港地區之「黃曉明」男子，向乙○○詐稱，可保證香港
      六合彩中獎，但須先行匯款1萬元云云。同年4月7日乙○○因陷於錯誤，而匯款1萬元至庚○○上開帳戶，庚○○
      再依詐欺集團成員之指示提領帳戶內金額後，扣除所分得
      百分之5之佣金，轉匯入綽號「阿平」指示之其他帳戶內
      ，詐欺集團成員又聯絡乙○○詐稱必須再匯入8萬元至庚○○上開帳戶，乙○○始知受騙，而報警偵辦。
（三）98年3月底，甲○○於網際網路上認識一名自稱「文龍」
      之不詳真實姓名年籍成年男子，向甲○○詐稱可簽賭六合
      彩云云，致使甲○○陷於錯誤，而於98年4月8日匯款2萬
      元至庚○○上開帳戶，庚○○再依詐欺集團成員之指示提
      領帳戶內金額後，扣除所分得百分之5之佣金，轉匯入綽
      號「阿平」指示之其他帳戶內，甲○○始知受騙。
（四）98年3、4月間，戊○○於網際網路上認識一名不詳真實姓
      名年籍之人，向戊○○詐稱可投資香港馬會云云，致使戊○○陷於錯誤，而於98年4月6日匯款2萬元至庚○○上開
      帳戶，詐欺集團成員見戊○○受騙匯款，又於98年4月8日
      向戊○○詐稱其已中獎，需再匯款5萬7千元手續費，戊○○即再度匯款上開金額至庚○○前開帳戶，庚○○均依詐
      欺集團成員之指示提領帳戶內金額後，扣除所分得百分之
      5之佣金，轉匯入綽號「阿平」指示之其他帳戶內。詐欺
      集團又再度打電話要求戊○○以港幣計價匯款，戊○○始
      驚覺受騙。
（五）98年3月底，己○○於網際網路上認識一名代號「CKCPPCK
      CPP」之不詳真實姓名年籍成年男子，向己○○詐稱有內
      幕可簽賭六合彩必中云云，致使己○○陷於錯誤，而於98
      年4月7日9時45分匯款2萬元至庚○○上開帳戶，庚○○再
      依詐欺集團成員之指示提領帳戶內金額後，扣除所分得百
      分之5之佣金，轉匯入綽號「阿平」指示之其他帳戶內。
      嗣98年4月8日詐欺集團成員以電話向己○○要求匯款手續
      費5萬7千元，己○○始知受騙。
二、案經臺中市警察局第三分局、臺中縣警察局太平分局報告臺
    灣臺中地方法院檢察署檢察官偵查起訴。
    理    由
一、證據能力之說明：
    按刑事訴訟法第159條之5規定：「（第1項）被告以外之人
    於審判外之陳述，雖不符前四條之規定，而經當事人於審判
    程序同意作為證據，法院審酌該言詞陳述或書面陳述作成時
    之情況，認為適當者，亦得為證據。（第2項）當事人、代
    理人或辯護人於法院調查證據時，知有第一百五十九條第一
    項不得為證據之情形，而未於言詞辯論終結前聲明異議者，
    視為有前項之同意。」，其立法意旨在於傳聞證據未經當事
    人之反對詰問予以核實，原則上先予排除，惟若當事人已放
    棄詰問或未聲明異議，基於證據資料愈豐富，愈有助於真實
    發現之理念，且強化言詞辯論原則，法院自可承認該傳聞證
    據例外擁有證據能力。經查，本案下列使用之書證，及證人
    丁○○、乙○○、甲○○、戊○○、己○○於警詢時之陳述
    ，其性質上均屬傳聞證據，惟經檢察官、上訴人即被告庚○○（下稱被告）於本院審理時，均表示對上開證據之證據能
    力沒有意見，同意作為證據（見本院卷第15至17頁），又本
    院審酌上開言詞陳述或書面陳述作成時之情況，查無其他不
    法之情狀，足認為得為本案之證據，依刑事訴訟法第159條
    之5之規定，有證據能力。
二、訊據被告庚○○對於上開犯罪事實均坦承不諱，核與被害人
    丁○○、乙○○、甲○○、戊○○、己○○等人於警詢所陳
    述內容相符，並有（香港賽馬會附屬香港馬會獎券有限公司
    ）代簽申請書、代簽資料填寫、彰化銀行帳號000000000000
    00存摺存款及交易明細查詢、彰化銀行客服中心待辦事項聯
    絡單、台新銀行98年4月7日自動櫃員機交易明細表、彰化商
    業銀行臺中分行98年5月18日彰臺中字第0981169號函及其所
    附帳號00000000000000000、被告開戶基本資料影本及最近
    半年交易明細表、被害人丁○○於98年4月8日彰化銀行存款
    憑條、被害人乙○○之彰化銀行憑條、傳票照片影本、被害
    人甲○○之匯款憑條在卷可稽，被告之自白核與事實相符，
    本案事證明確，被告上開犯行洵可認定。
三、論罪科刑之理由：
（一）按刑法第41條第2項於98年12月30日修正施行，原規定：
      「併合處罰之數罪，均有前項情形，其應執行之刑逾六月
      者，亦同。」，則犯最重本刑為五年以下有期徒刑以下之
      刑之罪，而併合處罰之數罪，均受六月以下有期徒刑或拘
      役之宣告，其應執行之刑逾六月，不得易科罰金。修正後
      移列同條第8項規定：「第一項至第四項及第七項之規定
      ，於數罪併罰之數罪均得易科罰金或易服社會勞動，其應
      執行之刑逾六月者，亦適用之。」，即犯最重本刑為五年
      以下有期徒刑以下之刑之罪，而併合處罰之數罪，均受六
      月以下有期徒刑或拘役之宣告，其應執行之刑逾六月，仍
      得易科罰金。此屬科刑規範事項之變更，經比較新舊法結
      ，以修正後刑法第41條第8項之規定，較有利於被告。
（二）被告不僅提供自己之帳戶資料，供被害人匯入款項，且親
      自領取帳戶內金額，並依詐欺集團成員指示，轉匯入其他
      帳戶，是其已參與部分詐欺取財之行為，故核被告庚○○
      所為，係犯刑法第339條第1項之詐欺取財罪。
（三）被告與真實姓名年籍不詳綽號「阿平」之成年男子所屬詐
      欺集團成員間有犯意聯絡、行為分擔，均為共同正犯。
（四）起訴書漏列犯罪事實一、（四）被害人戊○○另受騙2萬
      元之事實，然此部分與起訴有關被害人戊○○遭詐騙5萬7
      千元部分，具有接續犯之單純一罪關係，基於審判不可分
      原則，為起訴效力所及，本院自得加以審理。
（五）被告雖以1次提供帳戶資料之行為參與犯罪，但其進而為5
      次領取帳戶內金錢，且該5次正犯行為之被害對象不同，
      詐騙之事非屬完全相同，詐騙之時間亦屬明顯可區分，是
      各行為之間具有獨立性，可認其犯意各別，應予分論併罰
      。
（六）原審以被告之罪證明確，予以論罪科刑，固非無見，惟原
      審認被告係1行為造成上揭5位被害人受害，為想像競合犯
      ，應依刑法第55條規定，論以一罪云云，然依上述說明，
      被告5次提領款項之正犯行為，各行為間具有獨立性，可
      認其犯意各別，應予分論併罰，原審判決尚有誤會。檢察
      官上訴意旨認為原審判決量刑過輕云云，雖未明白指出原
      審判決上開法律適用上之瑕疵，然本案數罪併罰後，在量
      刑亦產生較論以一罪為重之結果，是原判決既有上開可議
      之處，即屬無可維持，自應由本院予以撤銷改判。
（七）爰審酌被告學歷為高中，年輕力壯而不思以正途取財，竟
      與大陸地區人民聯手行騙，暨本案被害人共5人，受騙金
      額尚非龐大，以及被告參與之情節為提供帳戶及領取被害
      人之匯款，於警詢、偵查中及原審、本院審理中均坦承犯
      行，然尚未賠償被害人損失等一切情狀，分別量處如主文
      所示之刑，並諭知易科罰金之折算標準，並定其應執行，
      再諭知易科罰金之折算標準。
據上論斷，應依刑事訴訟法第369條第 1項前段、第364條、第
299條第1項前段，刑法第28條、第339條第1項、第51條第5款、
（修正後）第41條第1項前段、第8項，刑法施行法第1條之1第1
項、第2項前段，判決如主文。
本案經檢察官丙○○到庭執行職務。
中    華    民    國    99    年    5     月    24    日
            刑事第十二庭  審判長法  官  康  應  龍
                                法  官  黃  家  慧
                                法  官  楊  真  明
以上正本證明與原本無異。
不得上訴。
                                書記官  李  淑  芬
中    華    民    國    99    年    5     月    24    日
附錄本判決論罪科刑法條
中華民國刑法第339條：
  意圖為自己或第三人不法之所有，以詐術使人將本人或第三人
  之物交付者，處5年以下有期徒刑、拘役或科或併科1千元以下
  罰金。
  以前項方法得財產上不法之利益或使第三人得之者，亦同。
  前二項之未遂犯罰之。

司法院資訊處製作；財團法人民間司法改革基金會備份。
